【裁判字號】    97,上易,2943
【裁判日期】    971128
【裁判案由】    詐欺
【裁判全文】
臺灣高等法院刑事判決                97年度上易字第2943號
上  訴  人
即  被  告  乙○○
上列上訴人因詐欺案件，不服臺灣士林地方法院97年度易字第15
06號，中華民國97年10月3日第一審判決（起訴案號：臺灣士林
地方法院檢察署97年度偵緝字第798號），提起上訴，本院判決
如下：
    主  文
上訴駁回。
    理  由
一、按刑事訴訟法第350條、第361條、第362條、第367條規定，
    不服地方法院之第一審判決而上訴者，須提出上訴書狀，並
    應敘述具體理由，為上訴必備之程式；其所提出之書狀未敘
    述上訴理由，或僅曾以言詞陳述上訴理由者，均應於上訴期
    間屆滿後20日內補提理由書於第一審法院。倘上訴人已提出
    上訴理由，但所提非屬具體理由者，應由第二審法院以上訴
    不合法律上之程式，判決駁回之。而所謂具體理由，必係依
    據卷內既有訴訟資料或提出新事證，指摘或表明第一審判決
    有何採證認事、用法或量刑等足以影響判決本旨之不當或違
    法，而構成應予撤銷之具體事由，始克當之；倘僅泛言原判
    決認定事實錯誤、違背法令、量刑失之過重或輕縱，而未依
    上揭意旨指出具體事由，或形式上雖已指出具體事由，然該
    事由縱使屬實，亦不足以認為原判決有何不當或違法者，皆
    難謂係具體理由，俾與第二審上訴制度旨在請求第二審法院
    撤銷、變更第一審不當或違法之判決，以實現個案救濟之立
    法目的相契合，並節制濫行上訴。
二、經查：本件原判決以上訴人即被告乙○○之自白、被害人甲
    ○○之指訴、卷附被告之郵局開戶資料及交易明細表、甲○
    ○之郵局匯款單為據，認定被告確有詐欺取財之幫助犯犯行
    ，並審酌被告提供帳戶予詐欺者使用之犯罪動機、智識程度
    、生活狀況及犯後坦承犯行等一切情狀，量處有期徒刑5 月
    ，並諭知易科罰金每日之折算標準為新台幣1千元等情，均
    已詳敘所憑證據、認定理由及量刑依據。從形式上觀察，原
    判決並無認定事實錯誤、量刑瑕疵或違背法令之情形可言。
三、被告提起上訴，所提書狀敘明上訴理由雖以：伊設於臺北大
    龍峒郵局之帳戶資料，係伊於民國97年1月13日至「戴福成
    」住處維修電腦時，「戴福成」涉嫌從伊隨身攜帶之手提包
    中竊取或伊不小心遺落該資料，伊並未交存摺予「戴福成」
    使用，亦未曾與詐欺集團掛勾，伊並於案發翌日至郵局辦理
    掛失止付，帳戶內並無異常資金往來情形，聲請傳訊「戴福
    成」到庭證明云云。經查：
  (一)被告上揭幫助詐欺犯行，業據其於警詢自承：伊有將臺北大
    龍峒郵局之帳戶儲金郵簿及提款卡借給朋友「戴福成」使用
    （第4443號偵卷第6頁）；於原審供承：伊在申請補發前1天
    ，有將存摺資料拿給「戴福成」等語（原審卷第31頁）。顯
    見被告上揭郵局存摺等資料確係被告交予「戴福成」，供「
    戴福成」持有使用無誤。
  (二)被告雖於警詢陳稱：因「戴福成」說要匯薪水用，才向伊借
    上揭帳戶資料云云。然現今犯罪集團及不法份子為掩飾其不
    法獲利行徑，避免執法人員之追究處罰，經常誘使一般民眾
    提供金融機構帳戶存摺等資料，其等再以此帳戶作為對外詐
    欺取財或其他各種財產犯罪之不法用途使用，業經電視新聞
    及報章雜誌等大眾傳播媒體多所報導，政府亦極力宣導，期
    使民眾注意防範，則一般人本於生活經驗及認識，在客觀上
    當可預見他人要求提供金融機構存款帳戶之存摺、提款卡連
    同提款密碼等資料供其使用之行徑，往往與該帳戶進行詐欺
    取財或其他財產犯罪有密切關連，被告為有智識之成年人，
    並非年幼無知、智商低或與社會隔絕而無常識之人，且其學
    歷為高中肄業，依其智識程度及生活經驗，對於將自己申設
    之存款帳戶提款卡連同密碼等資料交付予其不知真實姓名年
    籍、聯絡方式之友人「戴福成」使用，該帳戶將有可能被利
    用作為實行財產犯罪之工具乙事，不可能沒有任何預見。且
    衡諸常情，任何人均可以自己名義向郵局、銀行申請帳戶使
    用，「戴福成」尚可自行申請帳戶，殊無僅為匯薪水而向被
    告借用帳戶。更何況被告交付時，上揭帳戶餘額89元，如此
    少額之存額，倘「戴福成」未依約返還，被告之損失亦小，
    是不排除被告預見其將存摺、提款卡等資料交付「戴福成」
    ，可能無法取回。
  (三)被告雖於97年1月14日至臺北大龍峒郵局辦理掛失，但亦同
    時申請補發存摺，此有臺灣郵政股份有限公司函在卷足憑（
    上揭偵卷第35頁），顯見被告將上揭帳戶資料交予「戴福成
    」後，即去辦理掛失止付，並申請補發存摺供己使用，被告
    顯然無意取回其借予「戴福成」之存摺資料。並參諸被告上
    揭帳戶於97年1月15日、同年1月17日分別有新台幣（下同）
    5萬元、10萬元匯入，當日即有多筆以提款卡提領之紀錄，
    此有郵局客戶歷史交易清單附卷可據（同上偵卷第42頁），
    核與詐欺集團詐騙後立即取款之手法相同，被告主張無異常
    資金往來情形，顯與事實不符。
  (四)被告雖聲請傳訊證人「戴福成」，欲證明其存摺資料係遺落
    在「戴福成」住處，遭「戴福成」盜賣一事。惟此已與被告
    於警詢及原審所述均不契合。被告又主張其曾向臺北市第二
    分局泉州派出所、臺北市○○路派出所報案，惟被告始終未
    能提出其報案之確切時間及證據。並參諸被告於原審業已坦
    承犯行，於本院始否認犯行，改以其存摺遭竊取或遺失，嗣
    有報案等詞置辯，顯係臨訟卸責之詞，不足採信。本院認本
    件事證已明，亦無庸傳訊「戴福成」及函查其報案資料之必
    要。
四、被告上訴，並未指摘原判決關於認定事實、適用法律及量刑
    等項，有何具體違法或不當之情狀。揆諸上開說明，自非屬
    得上訴第二審之具體事由，因認本件上訴不合上訴之法定要
    件，應予駁回，並不經言詞辯論為之。
據上論斷，應依刑事訴訟法第367條前段、第372條，判決如主文
。
中    華    民    國    97    年    11    月    28    日
                  刑事第二庭審判長法  官  洪光燦
                                  法  官  李麗玲
                                  法  官  林恆吉
以上正本證明與原本無異。
不得上訴。
                                  書記官  陳盈璇
中    華    民    國    97    年    11    月    28    日


司法院資訊處製作；財團法人民間司法改革基金會備份。
